臺灣臺北地方法院民事判決　九十年度重訴字第三○八九號
　　原　　　告　　派帝娜實業有限公司
　　法定代理人　　甲○○○
　　訴訟代理人　　鄭洋一律師
　　複　代理人　　李文欽律師
　　被　　　告　　麗榮建設股份有限公司
?
　　法定代理人　　乙○○
右當事人間返還價金事件，本院判決如左：
    主    文
被告應給付原告新台幣伍仟參佰壹拾萬元，並自民國九十年六月一日起至清償之日止
，按週年利率百分之五計算之利息。
訴訟費用由被告負擔。
本判決得假執行。
    事    實
壹、原告方面：
  一、聲明：如主文第一項所示，及為以供擔保為條件之假執行宣告。
  二、陳述：
  （一）原告於民國（下同）八十六年十一月間與被告簽定房屋土地預定買賣契約書
        ，購買被告所興建之「麗榮皇冠」大樓第七至十樓及壹樓第一一六、一一七
        號（共計六戶）之房地（坐落於基隆市○○區○○段壹小段之三、三之二、
        三之三、三之四、三之六、三之八、三之十八、三之十九、三之廿四、三之
        廿五、三之卅七地號及忠義段壹小段之一地號等土地），並就各樓層可使用
        面積及應分擔公共設施持分，載明於第三條第二項。依系爭房地買賣契約書
        第一條約定開宗明義，闡釋本預售屋之廣告宣傳品、建材、房屋平面圖與位
        置示意圖均與本契約所載相同；且於雙方正式簽立上開書面契約前，被告所
        持以說明其將建物交付原告之各樓層平面概況，均以麗榮皇冠規劃資料為依
        歸，復該規劃資料中第七至第十樓層平面圖之尺寸，與兩造買賣契約附件平
        面圖，均為黃明城建築師事務所第一次變更設計圖，其位置、面積幾無二致
        ；又簽約時，被告另提出之八十六年十一月三日送基隆市政府審核之「麗榮
        建設｜大世界商業大樓」第一次變更設計圖，及各該圖面就第七至第十樓層
        ，每一樓層不含公設可使用面積（主建物）及其排列座椅排數也均相同。詎
        被告竟答辯稱原告買賣者為未隔間空屋；變更設計部分係內部空間隔間之工
        程，要與房地買賣無涉云云。然由被告訂約前後迄至完工，共經五次變更設
        計，所提出予原告兩次變更設計平面圖，均載明座椅位置，依此即彰顯被告
        實際交付之系爭房地，其內部可使用面積，與締約時約定完全不符，應無庸
        疑。
  （二）又原告購買系爭樓房係作為電影院之用，故於磋商階段、簽訂買賣契約時，
        原告即告知用途並要求被告不得擅自變更而減少設計內部可使用空間面積（
        主建物），被告亦保證照原設計圖即其第一次變更設計圖施工，契約簽訂後
        ，原告即依約陸續給付相對人買賣價金（含電影院裝潢工程款）共計新臺幣
        （下同）五千三百十萬元，詎該大樓完工後，原告發覺系爭樓房內部可使用
        空間（主建物）在未得原告之同意下已遭被告私下變更設計，致系爭各層樓
        之內部可使用空間面積（主建物）由逾一六○坪大幅縮減至約六十坪（約二
        ○○平方公尺），根本不符合原告作為商業電影院之使用目的。經原告查考
        得知，被告之所以未依約給付，而大幅縮減原告可使用內部空間面積（主建
        物），應與內政部於八十六年十二月廿日（訂約後）解釋建築技術規劃建築
        設計施工編第一百二十七條第三款所稱可供避難之室外平臺，認「觀眾席位
        於五層樓以上之樓層，且觀眾席樓地板面積合計超過二百平方公尺者，應於
        該樓層設置可供避難之室外平臺，其面積應為觀眾席樓地板面積五分之一以
        上，且任一邊之最小淨寬度應在四公尺以上。」而被告為建商，竟於知悉此
        嚴重影響其於契約義務之履行（內部可使用空間面積）及原告權益（觀眾席
        座位數、可實際營業量）之法規釋示，未告知原告，僅於施工期間，因樓層
        高度之變更，商請原告同意而已，隱瞞至工程完工而為原告自行察覺，被告
        所為顯於法不合。再者，被告藉其縮減應給付原告之各樓層內部空間觀眾席
        之面積，達其免設室外避難平臺，增加高樓層室內面積之意圖，謀取不法利
        益，顯有悖誠信。職是，被告將焦點轉移至內部隔間施工之瑕疵，全無理由
        。又依系爭買賣契約書第五條可容忍之面積誤差為百分之三以內，暨第十三
        條第四款約定：四、賣方保有全大樓工程變更及營業用途變更之權，買方以
        充分瞭解並無異議，且願於賣方辦理時予以配合。但如因而嚴重影響買方之
        使用目的時，買方得要求賣方解除本約，賣方應立即退還買方已付之全部買
        賣價款等語，惟迭經原告通知被告已違反系爭買賣契約，請其速謀解決之道
        ，然被告均未置理。
  （三）再者，被告於大樓完工後，因申請使用執照之必要，一再催促原告進行樓層
        裝潢，當時因公司負責人有其他要事，未能即時至現場了解、查驗內部可使
        用空間面積、觀眾席數量是否與契約相符，而依被告原提供之第一次變更設
        計圖，委請國外設計師設計后，再委託被告公司現任董事長乙○○代尋裝潢
        廠商。豈料，被告竟將裝潢廠商於觀眾席共計四排座椅部分予以阻隔充作儲
        藏室，俾達其縮減內部可使用空間面積至二○○平方公尺以下，而免設室外
        避難平臺，並用以應付主管機關檢查，俟其檢查通過取得使用執照後，請求
        原告於該儲藏室加設座椅，違規營業以於內部空間不足下，能符合原約定觀
        眾席數量。惟因事涉公共安全及原告長久經營起見，此種違法作法為原告斷
        然拒絕，被告豈能以其混水摸魚之違法行為，要原告擔負其違法行為所致嚴
        重後果，原告果如此接受，則隨時有被罰款及停業之虞，甚至因而發生公共
        安全問題，豈是原告所能負擔者乎？被告之說詞，顯難令人理解與接受。
  （四）系爭大樓第七至十樓內部空間與原告訂約時所要求不同，是系爭樓房具有瑕
        疵，至臻明確。而查被告明知原告購買系爭樓房係作為電影院之用，然被告
        竟為謀一己之私，在未知會原告之情形下逕自變更設計，致買賣標的物與原
        告訂約時所買受之內容完全不符，嚴重影響原告之使用目的及日後之營業效
        益，或為符合觀眾席數量，而須違反法規影響公共安全。茍原告訂約時即明
        知被告如此居心不良，自不願購買系爭樓房，故系爭樓房之瑕疵已屬重大且
        無法補正，至為顯然。職是，原告自得依民法第三五九條及依修正前第二二
        七條，類推適用同法第二五六條規定解除本契約，並依同法第二五九條第一
        、二款規定請求被告返還已付之價金五千三百十萬元及自受領時（即九十年
        六月一日）起算之法定遲延利息。
  （三）證據：提出買賣契約書、變更設計圖、存證信函等件影本為證。
乙、被告方面：
    對於原告上開法律主張為認諾，事實主張為自認。
    理   由
一、按當事人於言詞辯論時為訴訟標的之捨棄或認諾者，應本於其捨棄或認諾為該當
    事人敗訴之判決，民事訴訟法第三百八十四條定有明文。經查，本件原告主張之
    事實，業經被告自認在卷，並據其提出與所述相符之買賣契約書、變更設計圖、
    存證信函等件影本為證，自堪信為真實。再查，本件原告依民法第三五九條及第
    二五六條規定主張解除系爭買賣契約，請求被告返還原告已給付之價金五千三百
    十萬元及自受領時即九十年六月一日起至清償日止之法定遲延利息等訴訟標的主
    張（即法律主張），業經被告於本院九十一年十二月十八日言詞辯論時（詳本院
    上開言詞辯論筆錄第二頁），就上開訴訟標的為認諾，並當庭提出言詞辯論意旨
    狀附卷，依前揭說明，自應為被告敗訴之判決。
二、從而，原告依民法第三五九條及第二五六條規定主張解除系爭買賣契約，請求被
    告返還原告已給付之價金五千三百十萬元及自受領時即九十年六月一日起至清償
    日止之法定遲延利息，即無不合，應予准許。
三、本件係本於被告認諾所為之判決，爰依職權宣告假執行。
據上論結：原告之訴為有理由，依民事訴訟法第七十八條、第三百八十九條第一項第
          一款，判決如主文。
中　　　華　　　民　　　國　　九十一　　年　　 十二　　 月　　 二十四　 日
　　　　　　　　　　　　　　　　　　　民事第二庭法　　　官　洪純莉
右為正本係照原本作成
如對本判決上訴，須於判決送達後廿日內向本院提出上訴狀
中　　　華　　　民　　　國　　九十一　　年　　 十二　　 月　　 二十四　 日
　　　　　　　　　　　　　　　　　　　　　　　　法院書記官　黃慧怡
